臺灣高等法院刑事裁定　　　　　　　　　　　　　　　九十三年度抗字第一二一號
　　抗　告　人
　　即受判決人　甲○○
右抗告人因違反妨害自由等案件，不服臺灣板橋地方法院中華民國九十三年一月三十
日裁定（九十三年度聲再字第一號），提起抗告，本院裁定如左：
    主  文
抗告駁回。
    理  由
一、本件抗告意旨略以：抗告人因妨害自由等案件經臺灣板橋地方法院九十二年易字
    第一七四四號判決後，經向本院提起上訴，而經本院於民國（下同）九十二年十
    一月二十八日行準備程序，抗告人並依法委任律師出庭辯護，嗣於九十二年十二
    月二十二日本院行言詞辯論時，抗告人因事未能出庭，而經委任律師告知本件上
    訴逾期，抗告人因而撤回上訴，則本案既經本院為第二審之準備程序，顯已移審
    至第二審審理，且本案告訴人林惠菁所指訴之內容都是挾怨報復，而抗告人所提
    出之有力證據，原確定判決均未詳加調查並採納，顯有就足生影響於判決之重要
    證據漏未審酌之違誤，抗告人據而聲請再審，原審竟以本案非屬經第二審確定之
    有罪判決，而認抗告人據以聲請再審之程序於法不合而裁定駁回抗告人之聲請，
    自有未合，為此依法提起抗告，請求撤銷原裁定，准為再審之裁定云云。
二、按不得上訴於第三審法院之案件，除有刑事訴訟法第四百二十條規定外，其經第
    二審確定之有罪判決，如就足生影響於判決之重要證據漏未審酌者，始得為受判
    決人之利益，聲請再審，刑事訴訟法第四百二十一條定有明文，是就足生影響於
    判決之重要證據漏未審酌而據以聲請再審者，必該確定之有罪判決係經第二審判
    決確定者始得為之。查本件抗告人甲○○因妨害自由等案件，經臺灣板橋地方法
    院審理結果，認抗告人係犯刑法第三百十條第二項之加重誹謗罪及同法第三百零
    五條之恐嚇危害安全罪，兩罪間有想像競合犯之關係，而從一重之加重誹謗罪處
    斷，而於九十二年九月十日以九十二年度易字第一七四四號判處抗告人連續散佈
    文字，指摘足以毀損他人名譽之事，處有期徒刑四月，如易科罰金以三百元折算
    一日，嗣抗告人雖不服向本院提起上訴，惟於本院審理中即遞狀撤回上訴，此有
    原審辦理刑事案件電話查詢登記表及本院被告全國前案紀錄表各乙份在卷可參（
    見原審卷第六五頁、第六七頁），則抗告人所犯上揭最重本刑三年以下有期徒刑
    之罪，既屬非經本院為第二審判決有罪之確定判決，依前開法條規定說明，抗告
    人自不得以足生影響於判決之重要證據漏未審酌為理由，就第一審判決有罪確定
    之本案提起再審之聲請。
三、按刑事訴訟法第四百二十條第一項條第六款所謂發現確實之新證據，係指該證據
    於事實審法院判決前已經存在，為法院、當事人所不知，不及調查斟酌，至其後
    始行發見而言，若判決前已經當事人提出或聲請調查之證據，經原審法院捨棄不
    採者，即非該條所謂發見之新證據，又所謂新證據就該證據本身形式上觀察，固
    不以絕對不須經過調查程序為條件，但必須顯然可認為足以動搖原有罪確定判決
    ，而為受判決人無罪、免訴、免刑或輕於原判決所認罪名之判決者為限（參照最
    高法院二十八年度抗字第八號判例、七十七年度臺抗字第六０號判決）。至刑事
    訴訟法第四百二十條第一項第一款及第二款所謂原判決所憑之證物已證明其為偽
    造或變造，或所憑之證言已證明為虛偽者，而據以對原確定判決聲請再審，依同
    條第二項規定，以該證物係屬偽造或變造，或證言係屬虛偽，經判決確定者，始
    得聲請再審。查抗告人聲請本件再審以：告訴人林惠菁捏造：「甲○○先生提出
    願以二百五十萬美金協助林惠菁在大陸創業，遭林惠菁拒絕」、「我跟甲○○認
    識一年餘，我跟他只是一般朋友，我跟甲○○沒有仇恨。」、「甲○○於九十年
    九月間在大陸地區經營投資事業，嗣財務遭受損失，懷疑…林惠菁個人因素所造
    成」、「嗣被告（甲○○）竟逾越朋友之情，於某上海行藉機向原告大吐愛意…
    被告乃竟心生怨懟」、「我與甲○○有男女感情交往」、「告訴人（甲○○）因
    喜歡伊，自願幫伊忙。」等語資為新證據，而以其係遭告訴人誣陷，然查告訴人
    林惠菁以抗告人迭以記載「林惠菁是總經理的地下夫人、高級公共廁所」等足以
    減損告訴人名譽內容之事，及「甲○○做出的反制決不會心軟」等恐嚇字樣信件
    傳真至告訴人任職之公司，經認抗告人涉犯上揭罪行而提起本件告訴，而查告訴
    人因提起告訴而所為之指述內容，無非係為佐證其指述內容，並供法院調查審酌
    ，是告訴人所為指述之內容顯均係於原確定判決審理時即已存在，自無為法院、
    當事人所不知，不及調查斟酌，至其後始行發見之可言，自非屬所謂之新證據﹔
    至抗告人另以原確定判決所採酌證人謝金強之證言，其與證人謝金強筆錄所載不
    符，有遭嚴重刪改變造及斷章取義、截取片斷、曲解證言真義，而以原確定判決
    所憑證人謝金強之證言係屬虛偽，而據以聲請再審，惟查證人所為之證言，法院
    經於調查審酌，擇其與案情有關之內容援引於判決書，又豈能因未將證人之全部
    證言載明於判決書，即認有就證人之證言為刪改變造、斷章取義、截取片斷及曲
    解證言真義，況查證人謝金強之證言並未經判決確定係屬虛偽，抗告人執以聲請
    再審，亦難認為法所許。
四、綜上所述，本件原確定判決並非屬經本院為第二審判決有罪之確定判決，且抗告
    人所提出之新證據亦非屬刑事訴訟法第四百二十條第一項第六款規定之「新證據
    」，而原確定判決所憑之證物或證言並無經判決確定係屬偽造、變造或虛偽，抗
    告人執以聲請再審，自於法不合，且非適法之再審理由，原審因而以抗告人聲請
    再審之程序於法不合及所執非合法之再審理由而裁定駁回抗告人再審之聲請，經
    核並無不合，抗告人抗告意旨猶以原確定判決經其上訴後始行撤回上訴，而認本
    案已移審至第二審，指摘原審裁定駁回其再審之聲請，係屬不當，尚難認有理由
    ，應予駁回。
據上論結，應依刑事訴訟法第四百十二條，裁定如主文。
中　　　華　　　民　　　國　　九十三　　年　　　三　　　月　　  十  　　日
                              臺灣高等法院刑事第三庭
                                  審判長法  官  張　連　財
                                        法  官  林　明　俊
                                        法  官  張  傳  栗
右正本證明與原本無異。
不得再抗告。
                                        書記官  秦　慧　榮
中　　　華　　　民　　　國　　九十三　　年　　　三　　　月　　　十　　　日
